臺灣新北地方法院三重簡易庭民事判決
111年度重簡字第302號
原      告  黃振誠  

            潘淑珠  
前2 人共同
訴訟代理人  王泓鑫律師
被      告  黃柏嵃  
訴訟代理人  陳秀卿律師
            林世芬律師
上列當事人間請求侵權行為損害賠償事件，原告提起刑事附帶民
事訴訟（110年度審交附民字第651號），經刑事庭裁定移送審理
，於民國111年5月19日言詞辯論終結，本院判決如下：
　　主　    文
一、被告應給付原告黃振誠新臺幣（下同）2,481,777元，及自
    民國110年9月30日起至清償日止，按年息5％計算之利息。
二、被告應給付原告潘淑珠2,418,957元，及自民國110年9月30
    日起至清償日止，按年息5％計算之利息。
三、原告其餘之訴駁回。
四、本判決第一項、第二項，得假執行。但第一項被告如以2,86
    8,641元為原告黃振誠預供擔保、第二項被告如以2,798,841
    元為原告潘淑珠預供擔保，得免為假執行。
    事實及理由
一、原告主張：
  ㈠緣被告黃柏嵃於民國109年7月12日20時20分許，駕駛車牌號
    碼00-0000號自用小客車搭載原告等之女兒即訴外人黃妍華
    ，沿新北市五股區民義路二段觀音山往下山方向行駛，行經
    民義路2段北53燈桿344588處前時，本應注意汽車行經坡路
    應減速慢行，作隨時停車之準備，且應注意車前狀況，並隨
    時採取必要之安全措施，又無不能注意之情事，竟疏未注意
    ，於下山過彎時未減速慢行，致撞擊路邊石階，再接著撞及
    路樹、電線桿，車輛因而翻覆、車身嚴重毀損，黃妍華因而
    受有顱腦損傷，致中樞神經衰竭而當場死亡。原告黃振誠、
    潘淑珠分別為訴外人黃妍華之父母。爰依民法第184條第1項
    前段、第2項、第191條之2、第192條第1、2項、第194條規
    定，請求被告負損害賠償責任。
  ㈡請求範圍及金額如下：
　  ⒈原告黃振誠部分
　　　⑴殯葬費用：382,460元
　　　⑵扶養費用：4,342,782元
　　　⑶精神慰撫金：400萬元
　  ⒉原告潘淑珠部分
　　　⑴扶養費用：4,643,892元
　　　⑵精神慰撫金：400萬元
  ㈢經扣除原告等已領取之汽車強制責任險理賠金各100萬元後，
    聲明：
　  ⒈被告應給付原告黃振誠7,725,422元，並自起訴狀繕本送達
      之翌日起至清償日止，按年息5％計算之利息。
　  ⒉被告應給付原告潘淑珠7,643,892元，並自起訴狀繕本送達
      之翌日起至清償日止，按年息5％計算之利息。
　  ⒊願供擔保，請准宣告假執行。
  ㈣對被告答辯之陳述：原告現居臺北市，扶養費之計算應以臺
    北市消費支出為基準。被告家境優渥，原告所請求之慰撫金
    並沒有過高，請求調查被告父母及祖母的財產清單。且本件
    被告似有酒駕之情形等語。
二、被告則以：
　　被告與被害人黃妍華為男女朋友，二人於交往期間相互扶持
    、感情甚篤，被告和原告也有一起吃過飯。系爭事故發生後
    ，被告重傷，迄今仍持續治療，能力有限。原告請求喪葬費
    沒有提出單據。依原告所述，其有能力負擔被害人攻讀碩士
    的學費，到65歲退休前應仍可維持生活。原告請求之精神慰
    撫金過高應予酌減。原告已領保險給付要扣除等語資為抗辯
    。並聲明：請求駁回原告之訴。如受不利判決，願供擔保請
    准免為假執行。
三、本院之判斷：
　㈠按因故意或過失，不法侵害他人之權利者，負損害賠償責任
    。汽車、機車或其他非依軌道行駛之動力車輛，在使用中加
    損害於他人者，駕駛人應賠償因此所生之損害。不法侵害他
    人致死者，對於支出醫療及增加生活上需要之費用或殯葬費
    之人，亦應負損害賠償責任。被害人對於第三人負有法定扶
    養義務者，加害人對於該第三人亦應負損害賠償責任。不法
    侵害他人致死者，被害人之父、母、子、女及配偶，雖非財
    產上之損害，亦得請求賠償相當之金額；民法第184條第1項
    前段、第191條之2、第192條第1、2項、第194條分別定有明
    文。另按行經設有彎道、坡路、狹路、狹橋、隧道、學校、
    醫院標誌之路段、道路施工路段、泥濘或積水道路、無號誌
    之交岔路口及其他人車擁擠處所，或因雨霧致視線不清或道
    路發生臨時障礙，均應減速慢行，作隨時停車之準備。道路
    交通安全規則第93條第1項第2款亦定有明文。
　㈡經查，原告主張被告前開過失行為致訴外人黃妍華死亡，而
    使原告等受有喪葬費、扶養費、精神慰撫金等損害之事實，
    業據其提出平均每人月消費支出表、簡易生命表、扶養費試
    算結果、殯葬費用收據、現場勘查報告、檢驗報告書、相關
    新聞等件在卷可稽（本院110年度審交附民字第651號卷【下
    稱附民卷】第11至17頁、本院卷第73至109頁），而被告因
    過失致死行為，經臺灣高等法院111年度交上訴字第30號刑
    事判決，處有期徒刑10月，有前開判決書附卷可參，且被告
    到庭，亦對因其過失致訴外人黃妍華死亡一情不為爭執，堪
    認原告主張為真實。揆諸前揭規定，被告自應對原告負損害
    賠償責任。
　㈢至原告另主張被告酒後駕車部分，經本院函詢林口長庚醫院
    ：「檢驗醫學科檢驗報告單貴院病患黃柏嵃曾於109年7月12
    日下午9時49分抽血檢驗，其中『酒精』項目之檢測值為『<5』
    ，是否表示有飲酒之情形？」林口長庚醫院於111年5月18日
    以長庚院林字第1110450430號函覆略以：「依病歷所載，病
    人黃君因車禍於109年7月12日至本院急診就醫，當日抽血檢
    驗其血液酒精濃度檢測值為『<5』，表示其血液中酒精濃度極
    低，顯示病人在車禍前飲酒之可能性亦極低。」，是本件事
    故發生前，被告應無酒後駕車之情形，併予說明。
　㈣惟被告就原告各項主張，則以前揭情詞置辯，茲就原告主張
    其所受損害項目及金額是否可採，分述如下：
　⒈原告黃振誠部分：
   　⑴殯葬費用：
　　　原告黃振誠主張支出被害人黃妍華喪葬費用382,460元，
      業據其提出殯葬費用收據為證（本院卷第73、75頁），堪
      認原告黃振誠受有該部分損害。是原告黃振誠請求被告給
      付382,460元，應准許之。
　  ⑵扶養費用：
　　①左列親屬，互負扶養之義務：一、直系血親相互間；夫妻
      互負扶養之義務，其負扶養義務之順序與直系血親卑親屬
      同，其受扶養權利之順序與直系血親尊親屬同；受扶養權
      利者，以不能維持生活而無謀生能力者為限；前項無謀生
      能力之限制，於直系血親尊親屬，不適用之，民法第1114
      條第1款、第1116條之1及第1117條定有明文。而所稱「不
      能維持生活」者，係指不能以自己之財產維持生活而言（
      最高法院72年度台上字第4792號、74年度台上字第1749號
      、77年度台上字第1705號判決意旨參照）。從而，子女因
      意外事故死亡時，父母親倘為「不能維持生活者」，自得
      依民法第192條第2項規定，向加害人請求扶養費損害賠償
      。又依民法第192條第2項，命加害人一次賠償扶養費用，
      須先認定被害人於可推知之生存期內，應向第三人支付扶
      養費用之年數及其歷年應付之數額，並就歷年將來應付之
      數額，各以法定利率為標準，依霍夫曼式計算法，扣除各
      該年以前之利息，俾成歷年現在應付之數額，再以歷年現
      在應付之總數為賠償額，方為合法。再民法第1115條第3
      項規定：「負扶養義務者有數人而其親等同一時，應各依
      其經濟能力，分擔義務。」，依上開規定，同一親等之數
      負扶養義務者之經濟能力，如無明顯之差異時，應解為平
      均負擔其義務，此乃法意當然之解釋（最高法院78年度台
      上字第1561號判決意旨參照）。
　　②經查，原告黃振誠為黃妍華之父，其係53年9月1日生，於
      黃妍華死亡時為55足歲，核屬仍有工作能力之人，且本院
      依職權調取原告黃振誠之財產所得資料，原告黃振誠於10
      9年度薪資及利息所得為4,168,562元，其名下另有房地等
      財產，總額為13,158,858元，此有原告黃振誠之稅務電子
      閘門財產所得調件明細表可稽。堪認原告黃振誠目前並無
      不能維持生活之事實，殊無自黃妍華死亡之日起，即請求
      被告給付扶養費用之必要。惟審酌勞工強制退休年齡為年
      滿65歲，此觀勞動基準法第54條第1項第1款規定甚明，依
      原告黃振誠上開財產狀況及我國目前國民經濟生活水平，
      應可推認原告黃振誠尚難以其自己之財產維持其65歲後之
      生活所需，而原告黃振誠自年滿65歲起，亦未能再藉由其
      本身之勞動能力謀取生活所需費用，是原告黃振誠自其年
      滿65歲起，應即有請求其法定扶養義務人扶養之權利，是
      其請求黃妍華扶養，即應扣除年滿65歲前之10年。原告雖
      稱其目前現居於臺北市，惟原告等係請求被告一次賠償扶
      養費用，則其計算應以原告等得以主張扶養費請求權之時
      點的居住地每人每月消費支出為基準較為合理。而於系爭
      事故發生時，原告黃振誠係居住於桃園市，又依內政部公
      告109年桃園市簡易生命表所示，原告黃振誠於黃妍華死
      亡時年滿55歲，其平均餘命為26.88年，此有109年桃園市
      簡易生命表在卷可稽（附民卷第13頁），是原告黃振誠僅
      於平均餘命期間26.88年，再扣除10年，於65歲後受扶養
      期間為16.88年（計算式：26.88－(65－55)＝16.88），有請
      求黃妍華扶養之權利。又桃園市109年度平均每人月消費
      支出金額為22,537元，則每年所需費用即為270,444元（
      計算式：22,537元/月×12月＝270,444元）。
　　③又原告黃振誠除黃妍華外，並無其他子女負扶養義務，則
      黃妍華如尚生存，於原告黃振誠65歲時，訴外人黃研華與
      配偶潘淑珠對原告黃振誠之扶養義務各為1/2，即原告黃
      振誠本得請求黃妍華支付之扶養費為每年135,222元（計
      算式：270,444元÷2＝135,222元）；又依民法第192條第2
      項，命加害人一次賠償扶養費用，須先認定被害人於可推
      知之生存期內，應向第三人支付扶養費用之年數及其歷年
      應付之數額，並就歷年將來應付之數額，各以法定利率為
      標準，依霍夫曼式計算法，扣除各該年以前之利息，俾成
      歷年現在應付之數額，再以歷年現在應付之總數為賠償額
      ，方為合法。是依霍夫曼計算法，以年息5％計算，扣除中
      間利息（第一年不扣除中間利息），原告黃振誠得請求之
      扶養費即應為1,686,181元【計算方式為：(270,444×11.0
      0000000+(270,444×0.88)×(12.00000000-00.00000000))÷
      2=1,686,181.000000000。其中11.00000000為年別單利5%
      第16年霍夫曼累計係數，12.00000000為年別單利5%第17
      年霍夫曼累計係數，0.88為未滿一年部分折算年數之比例
      (16.88[去整數得0.88])。採四捨五入，元以下進位】，
      超過部分則為無理由，應予駁回。
  　⑶精神慰撫金：
　　①不法侵害他人之人格權，被害人受有非財產上損害，請求
      加害人賠償相當金額之慰撫金時，法院對於慰撫金之量定
      ，應斟酌實際加害情形、所造成之影響、被害人痛苦之程
      度、兩造之身分地位經濟情形及其他各種狀況，以核定相
      當之數額。查原告為被害人黃妍華之父，被害人死亡時年
      僅23歲，正值青壯年，因被告之上開侵權行為，致原告痛
      失摯女，遭逢白髮人送黑髮人之慟，原告精神上受有相當
      之痛苦，自屬必然，從而其請求精神慰撫金，自屬正當。
      本院兩造之身分、地位、經濟能力及原告所受痛苦之程度
      等一切情狀，認為原告請求之精神慰撫金，以180萬元為
      適當；逾此範圍之請求，則屬無據。
　　②至原告雖陳稱被告家境優渥，請求調查被告父母及祖母之
      財產清單等云云，惟被告為完全行為能力人，就其所為之
      侵權行為，即應由被告負損害賠償責任。被告父母及祖母
      既非本件之侵權行為人，則自無調查渠等之經濟狀況與資
      力之必要，併予說明。
　⒉原告潘淑珠部分：
　  ⑴扶養費用：
　　①原告潘淑珠為黃妍華之母，其係55年3月14日生，於黃妍華
      死亡時為54足歲，核屬仍有工作能力之人，且本院依職權
      調取原告潘淑珠之財產所得資料，原告潘淑珠於109年度
      所得總額為138,593元，其名下不動產等財產，總額為3,7
      68,080元，此有原告潘淑珠之稅務電子閘門財產所得調件
      明細表可稽。堪認原告潘淑珠目前並無不能維持生活之事
      實，殊無自黃妍華死亡之日起，即請求被告給付扶養費用
      之必要。惟審酌勞工強制退休年齡為年滿65歲，此觀勞動
      基準法第54條第1項第1款規定甚明，依原告潘淑珠上開財
      產狀況及我國目前國民經濟生活水平，應可推認原告潘淑
      珠尚難以其自己之財產維持其65歲後之生活所需，而原告
      潘淑珠自年滿65歲起，亦未能再藉由其本身之勞動能力謀
      取生活所需費用，是原告潘淑珠自其年滿65歲起，應即有
      請求其法定扶養義務人扶養之權利，是其請求黃妍華扶養
      ，即應扣除年滿65歲前之11年。又依內政部公告109年桃
      園市簡易生命表所示，原告潘淑珠於黃妍華死亡時年滿54
      歲，其平均餘命為32.34年，此有109年桃園市簡易生命表
      在卷可稽（附民卷第13頁），是原告潘淑珠僅於平均餘命
      期間32.34年，再扣除11年，於65歲後受扶養期間為21.34
      年（計算式：32.34－(65－54)＝21.34），有請求黃妍華扶
      養之權利。
　　②又桃園市平均每人月消費支出金額為22,537元，則每年所
      需費用即為270,444元（計算式：22,537元/月×12月＝270,
      444元）又原告潘淑珠65歲時，黃妍華與配偶黃振誠對原
      告潘淑珠之扶養義務各為1/2，即原告潘淑珠本得請求黃
      妍華支付之扶養費為每年135,222元（計算式：270,444元
      ÷2＝135,222元）；原告潘淑珠得請求之扶養費即應為1,99
      8,841元【計算方式為：(270,444×14.00000000+(270,444
      ×0.34)×(15.00000000-00.00000000))÷2=1,998,840.0000
      000000。其中14.00000000為年別單利5%第21年霍夫曼累
      計係數，15.00000000為年別單利5%第22年霍夫曼累計係
      數，0.34為未滿一年部分折算年數之比例(21.34[去整數
      得0.34])。採四捨五入，元以下進位】，超過部分則為無
      理由，應予駁回。
　  ⑵精神慰撫金：
　　　本院審酌原告為被害人黃妍華之母，被害人死亡時年僅23
      歲，正值青壯年，因被告之上開侵權行為，致原告痛失摯
      女，遭逢白髮人送黑髮人之慟，原告精神上受有相當之痛
      苦，從而其請求精神慰撫金，自屬正當。本院兩造之身分
      、地位、經濟能力及原告所受痛苦之程度等一切情狀，認
      為原告請求之精神慰撫金，以180萬元為適當；逾此範圍
      之請求，則屬無據。
　⒊綜上，原告黃振誠因本件事故所生之損失共計為3,868,641元
    （計算式：382,460元＋1,686,181元＋180萬元＝3,868,641元
    ）；原告潘淑珠依本件事故所生之損失共計為3,798,841元
    （計算式：1,998,841元＋180萬元＝3,798,841元）
  ㈣再按損害之發生或擴大，被害人與有過失者，法院得減輕賠
    償金額或免除之；前二項之規定，於被害人之代理人或使用
    人與有過失者，準用之，民法第217條第1項、第3項定有明
    文。而民法第217條第1項規定之目的，在謀求加害人與被害
    人間之公平，倘受害人於事故之發生亦有過失時，由加害人
    負全部賠償責任，未免失之過苛，是以賦與法院得減輕其賠
    償金額或免除之職權，且此所謂被害人與有過失，只須其行
    為為損害之共同原因，並其過失行為有助成損害之發生或擴
    大者，即屬相當（最高法院96年度台上字第2324號判決意旨
    參照）。經查，本件被告與訴外人黃妍華於事故發生時為男
    女朋友關係，被告以車輛搭載訴外人黃妍華至觀音山看夜景
    後發生系爭事故，是訴外人黃妍華係因藉駕駛人即被告載送
    而擴大其活動範圍，應認被告係其使用人，則被告主張類推
    適用民法第224條規定依同法第217條第1項規定，減輕其賠
    償金額，尚非無據，本院審酌被告與黃妍華之過失情形及原
    因力大小，應負擔之過失責任分別為90％、10％。
　㈤再按保險人依本法規定所為之保險給付，視為被保險人損害
    賠償金額之一部分；被保險人受賠償請求時，得扣除之，強
    制汽車責任保險法第32條定有明文。經查，原告自承已分別
    受領保險公司給付之強制汽車責任保險金各1,000,000元（
    附民卷第8、9頁）。揆諸前揭規定，該金額自應於上開原告
    得請求之金額中予以扣除。從而，原告黃振誠得向被告請求
    之損害賠償數額，應以2,481,777元之範圍內為有理由（計
    算式：3,868,641元×90％－100萬元＝2,481,777元，元以下四
    捨五入）；原告潘淑珠向被告請求之損害賠償數額，應以2,
    418,957元之範圍內為有理由（計算式：3,798,841×90％－100
    萬元＝2,418,957元，元以下四捨五入）；逾此金額之請求，
    則屬無據。
  ㈥末按給付無確定期限者，債務人於債權人得請求給付時，經
    其催告而未為給付，自受催告時起，負遲延責任。其經債權
    人起訴而送達訴狀，或依督促程序送達支付命令，或為其他
    相類之行為者，與催告有同一之效力；遲延之債務，以支付
    金錢為標的者，債權人得請求依法定利率計算之遲延利息。
    但約定利率較高者，仍從其約定利率；應付利息之債務，其
    利率未經約定，亦無法律可據者，週年利率為百分之5，民
    法第229條第2項、第233條第1項、第203條分別定有明文。
    本件原告得請求被告給付之金額，給付並無確定期限，而原
    告為本件刑事附帶民事請求，起訴狀繕本業於110年9月29日
    送達被告（附民卷第19頁）。參諸前開規定，原告請求被告
    給付自起訴狀繕本送達翌日即110年9月30日起至清償日止，
    按年息5％計算之遲延利息，應屬有據。
四、綜上所述，原告依民法第184條、第185條、第191條之2、第
    192條、第195條等規定，請求被告給付原告黃振誠2,481,77
    7元、原告潘淑珠2,418,957元，及自110年9月30日起至清償
    日止，按年息5％計算之利息，為有理由，應予准許；逾此部
    分之請求，為無理由，應予駁回。
五、本件係就民事訴訟法第427條第1項訴訟適用簡易程序所為被
    告敗訴之判決，依同法第389條第1項第3款規定，應依職權
    宣告假執行。原告陳明願供擔保，請准宣告假執行，無非係
    促請本院依職權為假執行之發動，自無為准駁諭知之必要。
    又被告陳明願供擔保，聲請宣告免為假執行，爰依同法第39
    2條第2項酌定相當之擔保金額准予宣告免為假執行。
六、本件事證已臻明確，兩造其餘攻擊防禦方法及所提證據，核
    與判決結果不生影響，爰不逐一論述。
七、本件係由本院刑事庭移送民事庭之刑事附帶民事訴訟事件，
    依刑事訴訟法第504條第2項之規定，免納裁判費，且本件訴
    訟中亦未生其他訴訟費用，故毋庸為訴訟費用負擔之諭知，
    併予敘明。
中　　華　　民　　國　　111 　年　　7 　　月　　28　　日
                  三重簡易庭  法  官  王凱俐
以上正本係照原本作成。
如不服本判決，應於送達後20日內，向本院提出上訴狀並表明上
訴理由，如於本判決宣示後送達前提起上訴者，應於判決送達後
20日內補提上訴理由書（須附繕本）。
如委任律師提起上訴者，應一併繳納上訴審裁判費。
中　　華　　民　　國　　111 　年　　7 　　月　　28　　日
                              書記官　李采錡